最高法院刑事判決　　　　　　　　九十六年度台上字第九二號
上　訴　人　甲○○
　　　　　　乙○○
　　　　　　　　　　原住台灣省嘉義縣義竹鄉東後寮228號
共　　　同
選任辯護人　張靜怡律師
上列上訴人等因偽造文書案件，不服台灣高等法院中華民國九十
三年四月二十二日第二審判決（九十三年度上訴字第五七四號，
起訴案號：台灣板橋地方法院檢察署九十一年度偵字第一二八二
三、一九三四四號），提起上訴，本院判決如下：
    主  文
原判決撤銷，發回台灣高等法院。
    理  由
本件原判決認定上訴人甲○○係台北縣中和市○○路佑麒工程開
發有限公司（下稱「佑麒公司」）之負責人；另上訴人乙○○係
台北市○○○路韋遠實業有限公司（下稱「韋遠公司」）之負責
人，韋遠公司平日承包佑麒公司施作裝潢工程有關之清潔工程部
分。於民國八十八年間，甲○○明知乙○○代找之臨時工人即告
訴人丙○○僅佑麒公司工作一天而已。為浮列該工司員工薪資增
加成本，竟與乙○○基於犯意聯絡。由乙○○提供丙○○之國民
身分證影本予甲○○。甲○○據以偽造丙○○具領八十八年度一
月至十二月薪資、每月新台幣（下同）一萬六千八百元之不實薪
資表。再於八十九年五月間填製佑麒公司八十八年度營利事業所
得稅結算申報書，向國稅局申報等情。因而撤銷第一審判決，改
判論處甲○○、乙○○共同行使偽告私文書，足以生損害於公眾
及他人罪刑。固非無見。
惟查，(一)、原判決論處上訴人等共同行使偽造私文書罪部分，原
不在檢察官起訴範圍之內，原審何以得併予審判，原判決未說明
其理由，自有理由不備之違誤。(二)、第一審檢察官起訴意旨，指
訴上訴人等填製丙○○名義之各款所得扣繳憑單，係犯違反商業
會計法第七十一條第一款之以明知為不實之事項而填製會計憑證
罪嫌。原判決理由（第四段）雖述各類扣繳憑單非屬商業會計
法所稱之會計憑證云云。但對此部分事實，上訴人等究否成立上
開罪名，並未明確論斷，僅以公訴人「容有誤會」一語，以為交
代，自屬已受請求之事項未予判決之違法。(三)、檢察官起訴事實
，指乙○○偽造丙○○之薪資表交予甲○○使用（見起訴書第二
頁第八行）；乃原判決卻認定乙○○係交付丙○○之身分證影本
予甲○○，甲○○再據以偽刻印章、偽造丙○○薪資表等情，二
者認定之犯罪事實不同，何以有此差異，原判決並未說明其理由
；且如原判決所云，乙○○僅係交付丙○○之身分證影本予甲○
○而已，則趙某是否知情甲○○將據以偽造丙○○之薪資表？關
係乙○○是否與甲○○有偽造薪資表文書之犯意聯絡，乃原判決
對此亦未說明其憑以認定乙○○與甲○○「共同」偽造上述文書
之證據及理由，均嫌理由不備。(四)、原判決事實欄固述上訴人
等共同偽造丙○○之薪資表，據以填製填具分類所得扣繳憑單後
，又營利事業所得稅結算申報書，向國稅局申報等情，並未認定
上訴人等有何「行使」偽造之丙○○薪資表之事實，則其理由欄
及主文欄論處上訴人等「行使」偽造私文書罪名，即失所依據，
自屬可議。(五)、原判決認定上訴人等為浮列佑麒公司之員工薪資
增加營業成本，而偽造丙○○薪資表。但第一審法院函詢財政部
台灣省北區國稅局中和稽徵所查覆，略以佑麒公司「如虛列薪資
十八萬元，查無漏稅額之核計」等情（見第一審卷第一一九頁）
。是上訴人等縱有偽造上述丙○○之薪資表共十八萬元，無足影
響該公司八十八年度應繳之稅額，原判決亦據以判決上訴人等被
訴違反稅捐稽徵法部分無罪（即原判決理由第六段所載「不另為
無罪之諭知」部分），則上訴人等何須「浮列員工薪資增加營業
成本」？其犯罪之動機、目的為何？此與上訴人甲○○於原審辯
稱：「有沒有申報這筆錢並不會影響公司稅率的問題，我們當時
公司營業額達到一億元，我不可能為了十八萬元來影響公司，來
跟被告（應係指乙○○）串通。」（見原審卷第六十八頁）等情
是否事實攸關。原審對此有利之辯解未深入審究及詳細說明，亦
嫌未盡調查能事及理由不備。上訴人等上訴意旨，均指摘原判決
不當，非無理由，應認有撤銷發回更審之原因。至原判決認為無
罪（即不另為無罪諭知）部分，因與前述發回之有罪部分有審判
不可分之關係，爰併予發回更審。附此明。
據上論結，應依刑事訴訟法第三百九十七條、第四百零一條，判
決如主文。
中　　華　　民　　國　九十六　年　　一　　月　　五　　日
                      最高法院刑事第四庭
                          審判長法官  吳　雄　銘
                                法官  池　啟　明
                                法官  郭　毓　洲
                                法官  韓　金　秀
                                法官  黃　梅　月
      本件正本證明與原本無異
                                      書  記  官
中　　華　　民　　國　九十六　年　　一　　月　　　　　日
                                                      Ｅ
